【裁判字號】    98,訴,1529
【裁判日期】    980930
【裁判案由】    毒品危害防制條例
【裁判全文】
臺灣臺北地方法院刑事判決              98年度訴字第1529號
公  訴  人  臺灣臺北地方法院檢察署檢察官
被      告  甲○
                    （現另案於臺灣士林看守所羈押中）
上列被告因違反毒品危害防制條例案件，經檢察官提起公訴（98
年度毒偵字第2034號），被告於準備程序進行中就被訴事實為有
罪之陳述，由本院合議庭裁定以簡式審判程序審理，判決如下：
    主    文
甲○施用第一級毒品，累犯，處有期徒刑捌月。扣案之第一級毒
品（海洛因）驗餘淨重零點肆陸壹肆公克、第二級毒品（安非他
命、甲基安非他命、N,N-二甲基安非他命）總驗餘淨重伍點陸捌
公克均沒收銷燬之，包裝上開毒品之空袋個均沒收之。
    犯罪事實
一、甲○前於民國87年間因施用第二級毒品安非他命案件，經觀
    察、勒戒後，認無繼續施用毒品之傾向，由臺灣士林地方法
    院檢察署檢察官於87年11月21日以87年度偵字第8332號為不
    起訴處分確定。嗣又於92年間因施用第二級毒品安非他命案
    件，經觀察、勒戒後，復認無繼續施用毒品之傾向，於93年
    1 月30日經釋放出所，並經臺灣士林地方法院檢察署檢察官
    於同日以92年度毒偵字第1191號為不起訴處分確定。又甲○
    前於92年間因槍砲、妨害自由案件，分別經臺灣士林地方法
    院判處有期徒刑4年6月、1年確定，嗣經定應執行有期徒刑5
    年6 月並送監執行，因適逢中華民國九十六年罪犯減刑條例
    施行，上開妨害自由案所判處之徒刑經減為有期徒刑6 月，
    並與前開槍砲案件所判處之有期徒刑4年6月定應執行有期徒
    刑4年11月，於96年6月8日因縮短刑期假釋出獄，並於98年4
    月20日保護管束期滿，其未執行之刑，以已執行論。詎仍不
    知悔改，且未戒除毒癮，又基於施用第一、二級毒品之犯意
    ，於98年7月1日上午8時許，在其臺北市○○區○○路4段40
    巷49號4 樓住處，以將第一級毒品海洛因及第二級毒品甲基
    安非他命混合放入吸食器內用火燒烤吸食煙霧之方式，施用
    第一級毒品海洛因及第二級毒品甲基安非他命。嗣於同日19
    時許，在臺北市中山區○○○路○ 段12巷口，其同行友人周
    建平因毒品案件遭通緝為警逮捕時，甲○經警方詢問是否攜
    帶違禁物品，甲○即於未有任何有偵查犯罪職權之公務員知
    悉其施用第一、二級毒品犯行前，向員警自首，並自動取交
    其所持有前開施用毒品後所剩餘之第一級毒品海洛因1 包（
    淨重0.4620公克）及第二級毒品甲基安非他命2 包（合計淨
    重5.70公克），經警採尿送驗，其結果呈嗎啡陽性、甲基安
    非他命陽性反應，而查悉上情
二、案經臺北市政府警察局北投分局報請臺灣臺北地方法院檢察
    署檢察官偵查起訴。
    理    由
一、上開事實，業據被告甲○於本院審理中坦白承認，並有臺北
    市政府警察局北投分局尿液送驗紀錄簿、臺灣尖端先進生技
    醫藥股份有限公司濫用藥物檢驗報告可稽，而所扣得之白色
    粉末1 包，經送驗結果，確含第一級毒品海洛因成分（淨重
    0.4620公克，取樣0.0006公克鑑驗，餘重0.4614公克）；所
    扣得之白色透明晶體2 包，經送驗結果，確均含第二級毒品
    安非他命、甲基安非他命、N,N-二甲基安非他命成分（總淨
    重5.70公克，各取樣0.01公克鑑驗，總餘重5.68公克），此
    分別有交通部民用航空局航空醫務中心毒品鑑定書、臺北市
    政府警察局鑑驗通知書在卷可憑，堪認被告之自白與事實相
    符。又按毒品危害防制條例於92年7月9日修正公布，自93年
    1月9日施行，刪除二犯及三犯之規定，一改修法前繁雜之處
    遇程序，並認施用毒品者係屬病患性犯人，以觀察、勒戒戒
    除其身癮，並以強制戒治去除其心癮。其中第20條、第23條
    將施用毒品之刑事處遇程序，區分為「初犯」及「五年內再
    犯」、「五年後再犯」。依其立法理由之說明：「初犯」，
    經觀察、勒戒或強制戒治後，應為不起訴處分或不付審理之
    裁定；經觀察、勒戒或強制戒治執行完畢釋放後，「五年內
    再犯」者，因其再犯率甚高，原實施之觀察、勒戒及強制戒
    治既已無法收其實效，爰依法追訴或裁定交付審理。至於經
    觀察、勒戒或強制戒治執行完畢釋放後，「五年後再犯」者
    ，前所實施之觀察、勒戒或強制戒治已足以遮斷其施用毒品
    之毒癮，為期自新及協助其斷除毒癮，仍適用「初犯」規定
    ，先經觀察、勒戒或強制戒治之程序。從而依該次修正後之
    規定，僅限於「初犯」及「五年後再犯」二種情形，始應先
    經觀察、勒戒或強制戒治程序。倘被告於五年內已再犯，經
    依法再為保安處分或追訴處罰，縱其第三次（或第三次以上
    ）再度施用毒品之時間，在初犯或前次再犯經觀察、勒戒或
    強制戒治執行完畢釋放五年以後，已不合於「五年後再犯」
    之規定，且因已於「五年內再犯」，顯見其再犯率甚高，原
    實施觀察、勒戒或強制戒治，已無法收其實效，即應依該條
    例第10條處罰（最高法院98年度台非字第211 號判決亦同此
    意旨）。本件被告前於87年間因施用第二級毒品安非他命案
    件，經觀察、勒戒後，認無繼續施用毒品之傾向，由臺灣士
    林地方法院檢察署檢察官於87年11月21日以87年度偵字第83
    32號為不起訴處分確定。嗣又於92年間因施用第二級毒品安
    非他命案件，經觀察、勒戒後，復認無繼續施用毒品之傾向
    ，於93年1 月30日經釋放出所，並經臺灣士林地方法院檢察
    署檢察官於同日以92年度毒偵字第1191號為不起訴處分確定
    等情，有臺灣高等法院被告前案紀錄表在卷可參，本件被告
    復於98年7月1日再犯本件施用第一、二級毒品犯行，揆諸上
    開說明，已非屬前開所述「初犯」或「五年後再犯」應先經
    觀察、勒戒或強制戒治程序之情形，自應予以追訴處罰。本
    件事證明確，被告所涉毒品危害防制條例第10條第1項、第2
    項施用第一、二級毒品之犯行，可以認定。
二、查海洛因屬毒品危害防制條例第2條第2項第1 款所列之第一
    級毒品，而甲基安非他命係屬同條項第2 款所列之第二級毒
    品，故核被告所為，係犯毒品危害防制條例第10條第1 項之
    施用第一級毒品罪及同條第2 項之施用第二級毒品罪。被告
    持有毒品進而施用，其持有之低度行為應為施用之高度行為
    所吸收，不另論罪。被告將海洛因及甲基安非他命混合放入
    吸食器內用火燒烤吸食煙霧之方式施用毒品，以一行為同時
    施用第一級毒品及第二級毒品，係一行為同時觸犯施用第一
    級毒品罪及施用第二級毒品罪，為想像競合犯，依刑法第55
    條之規定，應從一重之施用第一級毒品罪處斷。又按「刑法
    第62條之所謂發覺，係指有偵查犯罪職權之公務員已知悉犯
    罪事實與犯罪之人而言，而所謂知悉，固不以確知其為犯罪
    之人為必要，但必其犯罪事實，確實存在，且為該管公務員
    所確知，始屬相當。如犯罪事實並不存在而懷疑其已發生，
    或雖已發生，而為該管公務員所不知，僅係推測其已發生而
    與事實巧合，均與已發覺之情形有別。」最高法院著有75年
    台上字第1634號判例要旨可資參照。本件如犯罪事實欄所載
    警方查獲上開毒品及被告施用第一、二級毒品犯行之過程，
    業據被告於警詢時供承甚詳，核與證人周建平於警詢時所證
    述之情節一致，是警方於被告自動取出其所持有之海洛因、
    安非他命毒品並供出其有施用第一、二級毒品犯行前，並未
    發覺被告施用毒品犯行，被告主動供出犯行，並靜候裁判，
    自合於自首要件，爰依刑法第62條前段之規定，減輕其刑。
    被告有如犯罪事實欄所記載經執行有期徒刑完畢之犯罪前案
    紀錄，此有前開臺灣高等法院被告前案紀錄表在卷可按，其
    於受徒刑之執行完畢後，5 年以內故意再犯本案有期徒刑以
    上之罪，為累犯，應依刑法第47條第1 項之規定，加重其刑
    ，並先加後減。爰審酌被告前有毀損、傷害、槍砲、妨害自
    由等刑事前案紀錄，素行不佳；又不思其正值壯年，卻耽溺
    於戕身之物，前經毒品勒戒後，仍不知戒絕毒品，藉詞壓力
    太大而再犯本件施用毒品之犯行，顯見其對於毒品之依賴性
    甚高，自我把持、控制之能力亦顯不佳；惟被告犯罪後尚能
    坦承犯行，態度良好，以及其學歷為國小畢業，被羈押前從
    事外燴工作等一切情狀，量處如主文所示之刑，以資警惕。
    扣案之海洛因驗餘淨重0.4614公克，係第一級毒品，而扣案
    之安非他命、甲基安非他命、N,N-二甲基安非他命總驗餘淨
    重5.68公克，係第二級毒品，均應依毒品危害防制條例第18
    條第1 項前段之規定沒收銷燬之（鑑驗耗損之第一、二級毒
    品，因已滅失，毋庸再予宣告沒收銷燬）。至上開包裝毒品
    之包裝袋合計3 個，均係用於包裹毒品之外包裝，以防毒品
    裸露、潮濕，便於攜帶施用，且屬被告所有等情，業據被告
    供承在卷，爰均依刑法第38條第1項第2款規定沒收之。
三、據上論結，應依刑事訴訟法第273 條之1第1項、第299條第1
    項前段，毒品危害防制條例第10條第1項、第2項、第18條第
    1項前段，刑法第11條前段、第55條、第47條第1項、第62條
    前段、第38條第1項第2款，判決如主文。
本案經檢察官蔡甄漪到庭執行職務。
中    華    民    國    98    年    9     月    30    日
                  刑事第四庭    法  官  李明益
以上正本證明與原本無異。
如不服本判決應於收受送達後10日內向本院提出上訴書狀，並應
敘述具體理由；其未敘述上訴理由者，應於上訴期間屆滿後20日
內向本院補提理由書（均須按他造當事人之人數附繕本）「切勿
逕送上級法院」。
                                書記官  劉穗筠
中    華    民    國    98    年    9     月    30    日
附錄本案論罪科刑法條全文：
毒品危害防制條例第10條
施用第一級毒品者，處 6 月以上 5 年以下有期徒刑。
施用第二級毒品者，處 3 年以下有期徒刑。


司法院資訊處製作；財團法人民間司法改革基金會備份。
